臺灣高等法院民事裁定
110年度聲字第632號
聲  請  人  王川傑  

上列聲請人因與相對人錦華大廈管理委員會間返還不當得利等事
件（本院108年度重上字第785號），聲請停止強制執行，本院裁
定如下：
    主  文
聲請駁回。
聲請費用由聲請人負擔。
    理  由
一、按有回復原狀之聲請，或提起再審或異議之訴，或對於和解
    為繼續審判之請求，或提起宣告調解無效之訴、撤銷調解之
    訴，或對於許可強制執行之裁定提起抗告時，法院因必要情
    形或依聲請定相當並確實之擔保，得為停止強制執行之裁定
    ，強制執行法第18條第2項定有明文。準此，停止執行之聲
    請，自以聲請人已合法提起再審或異議之訴（債務人異議之
    訴或第三人異議之訴），或對於和解為繼續審判之請求，或
    提起宣告調解無效之訴、撤銷調解之訴，或對於許可強制執
    行之裁定提起抗告為必要，倘不符合前開要件，法院即無由
    裁定准許停止執行。
二、聲請意旨略以：伊與相對人錦華大廈管理委員會間因返還不
    當得利等事件，現由本院以108年度重上字第785號事件審理
    中，惟伊所有坐落臺北市○○區○○段0○段00000地號土地，業
    於110年12月7日由臺灣臺北地方法院（下稱臺北地院）囑託
    臺灣士林地方法院（下稱士林地院）以109年度司執助字第8
    251號事件執行拍賣，以新臺幣（下同）437萬元拍定，連同
    前經扣押繳納款50萬1660元，債務餘額已不足100萬元，現
    臺北地院定111年1月11日再拍賣伊所有坐落臺北市○○區○○○
    路000○000○000號房屋及基地（下稱系爭房地），拍賣底價
    為2億591萬4797元（案列109年度司執字第134363號，下稱
    系爭執行事件），比例顯然懸殊，一旦拍定，顯難以回復原
    狀，願供剩餘差額為擔保，請准於本院108年度重上字第785
    號判決確定前，停止系爭執行事件之強制執行等語。
三、相對人則略以：臺北地院以107年度重訴字第41號判決判命
    聲請人給付伊514萬6083元，及自106年9月1日起至騰空返還
    占用土地之日止，按月給付伊9萬3662元，是自106年9月1日
    起算至110年12月止，扣除士林地院以109年度司執助字第82
    51號事件執行拍賣聲請人財產而以437萬元拍定，及伊於110
    年1月已取償之扣押款50萬1660元，尚有債權500餘萬元未獲
    償。且系爭房地設有本金債權1億9153萬4279元、利息債權7
    3萬35元之抵押權，惟於第二次減價後已不足清償前開抵押
    債權，故指定拍賣金額為2億591萬4797元，並無聲請人所指
    比例懸殊之情事等語，資為抗辯。  
四、經查，相對人以：坐落臺北市○○區○○段000○0 ○000 ○00○000
    ○00地號土地(下合稱系爭土地)為錦華大廈全體區分所有權
    人共有，聲請人則為系爭土地上門牌臺北市○○區○○○路000 ○
    000 ○000 號1 樓房屋(下合稱1 樓房屋)之所有權人，且為
    與1 樓房屋相連增建物之事實上處分權人。該增建物無權占
    有系爭土地如原審法院107年度重訴字第41號判決所附臺北
    市松山地政事務所土地複丈成果圖所示編號A 、B 、C(扣除
    C-1)所示部分土地，聲請人因此受有相當於租金之不當得利
    ，致伊受有無法使用系爭土地之損害等情為由，依民法第17
    9 條規定請求聲請人返還不當得利，經臺北地院以107年度
    重訴字第41號判決判命聲請人給付相對人514萬6083元，及
    自106年9月1日起至騰空返還前開占用土地之日止，按月給
    付相對人9萬3662元，並依兩造之聲請為准免假執行之宣告
    。聲請人不服，提起上訴，經本院以108年度重上字第785號
    返還不當得利等事件審理。而相對人執原審法院107年度重
    訴字第41號判決為執行名義，供擔保後聲請就聲請人之財產
    為假執行，經臺北地院以系爭執行事件受理等情，此經本院
    調閱本院108年度重上字第785號返還不當得利等事件、系爭
    執行事件卷宗核閱無訛。本院108年度重上字第785號返還不
    當得利等事件，既非回復原狀之聲請，或提起再審或異議之
    訴，或對於和解為繼續審判之請求，或提起宣告調解無效之
    訴、撤銷調解之訴，或對於許可強制執行之裁定提起抗告，
    與強制執行法第18條第2項規定之要件即有未合。至聲請人
    主張相對人已聲請強制執行其所有之其他財產，得款487萬1
    660元（437萬元＋50萬1660元＝487萬1660元），則相對人之
    債權已不足100萬元，卻又聲請執行伊所有價值約2億餘元之
    系爭房地，比例顯然懸殊等情，縱然屬實，應係相對人是否
    有超額查封及拍賣，或聲請人得否僅供剩餘差額為擔保而由
    執行法院撤銷執行處分或程序之範疇，聲請人既無從依強制
    執行法第18條第2項之規定聲請本院裁定停止系爭執行事件
    之強制執行程序，復未說明其僅供剩餘差額為擔保，聲請本
    院裁定於本院108年度重上字第785號判決確定前，停止系爭
    執行事件之強制執行程序之法律依據為何，則聲請人聲請於
    本院108年度重上字第785號返還不當得利等事件判決確定前
    ，裁定停止系爭執行事件之強制執行程序，於法即有未合，
    無從准許，應予駁回。
五、據上論結，本件聲請為無理由，爰裁定如主文。　　   
中　　華　　民　　國　　111 　年　 　1　　月　 　3　　日
                  民事第十四庭
                        審判長法  官  蔡和憲 
                              法  官  湯美玉  
                              法  官  周群翔  
正本係照原本作成。
如不服本裁定，應於收受送達後10日內向本院提出抗告狀，並應
繳納抗告費新臺幣１千元。
中　　華　　民　　國　　111 　年　　1 　　月　　3 　　日
　　　　　　　　　　    　　　書記官  林初枝